臺灣板橋地方法院刑事判決　　　　　 100年度交簡上字第99號
公　訴　人　臺灣板橋地方法院檢察署檢察官
上　訴　人
即　被　告　吳柏翰
上列上訴人即被告因過失傷害案件，不服本院99年度交簡字第63
14號中華民國100 年2 月15 日第一審判決（聲請簡易判決處刑
案號：99年度偵字第16348 號），提起上訴，本院管轄第二審合
議庭判決如下：
    主  文
上訴駁回。
    事實及理由
一、本案經本院審理結果，認第一審判決以上訴人即被告吳柏翰
    罪證明確，適用刑事訴訟法第449 條第1 項前段、第3 項、
    第454 條第2 項，刑法第284 條第1 項前段、第62條前段、
    第41條第1 項前段，刑法施行法第1 條之1 之規定，並審酌
    被告行經無號誌之交岔路口，本應注意減速慢行並讓行人先
    行通過，而同案被告即告訴人李鄭月裡行經無號誌之交岔路
    口，亦應看清左右有無來車後始能穿越道路，惟被告及告訴
    人均疏未注意及此，而發生本件車禍，造成雙方均受有傷害
    ，被告所為應予非難，兼衡被告之素行、智識程度、本件車
    禍雙方之過失情節、告訴人受傷之程度及被告犯後否認犯行
    ，迄今未能達成和解等一切情狀，量處拘役50日，並諭知易
    科罰金之折算標準，於認事用法均無違誤，量刑亦屬妥適，
    應予維持，除引用第一審判決記載之事實、證據及理由（如
    附件）外，並補充行政院衛生署臺北醫院民國100 年9 月6
    日北醫歷字第1000011118號函及所附病患李鄭月裡就醫相關
    病歷資料、證人即告訴人李鄭月裡於本院審理中之證述為證
    據（參本院第二審卷第39至74頁、第83至84頁）。
二、被告上訴意旨略以：被告行經無號誌之交岔路口，已善盡注
    意減速慢行並讓行人先行通過，本件係告訴人行經無號誌之
    交岔路口，疏未注意看清左右來車始能通過，致發生本件車
    禍，第一審判決認定雙方均疏未注意而發生本件車禍，致雙
    方有傷害，行為均應予以非難等語，顯與事實不符；又告訴
    人案發當時係自被告行進方向之右側即新北市○○區○○路
    281 巷走出，欲走進其行進方向左側之中正路244 巷，告訴
    人自稱由中正路244 巷走出而欲朝福營路281 巷前進，亦與
    事實不符，且當時現場有一部資源回收車停放在路旁擋住其
    視線，故其無從察覺告訴人自右側走進其行進方向；另如告
    訴人是由新北市○○區○○路244 巷走出，而勾到被告所騎
    機車之左邊把手，其機車應是往右邊滑出，而非往左側滑出
    ，故告訴人是自右側走出進而勾到其機車右邊把手，導致機
    車往左側滑出，其對本件事故並無過失，另其家境困難，有
    多名家屬共同生活，但僅由被告工作賺取收入維生，第一審
    判決判處之刑期易科罰金之款項實無力負擔，第一審判決量
    刑過重，請予減輕，並請求給予緩刑宣告云云。經查：
  (一)關於刑之量定，係實體法上賦予法院得為自由裁量之事項，
    倘其未有逾越法律所規定之範圍，或濫用其權限，即不得任
    意指摘為違法。前揭被告上訴意旨所指第一審判決量刑過重
    之理由，業經第一審判決詳予審認全案情節，並斟酌被告被
    訴刑法第284 條第1 項前段之過失傷害罪之法定本刑為「6
    月以下有期徒刑、拘役或5 百元以下罰金」，進而判處被告
    拘役50日，經核並無輕重失衡或明顯濫權之情形，尚難遽指
    為違法或失當。是此部分被告提起上訴之理由，自無足採。
  (二)對於案發當時告訴人係自新北市○○區○○路244 巷步行走
    出，欲朝福營路281 巷前進之情，業據告訴人於警詢、偵查
    中指述明確（參99年度偵字第16348 號卷第4 至5 頁、第23
    至24頁），對照證人即告訴人於本院審理中證稱：其從中正
    路244 巷要走到福營路那邊，走到中間黃網線區時，被告不
    知從那邊騎出來撞到其，其被撞之後就昏過去，其不知被告
    之機車是何處撞到其，當天有下毛毛雨，其撐粉紅色之雨傘
    ，穿紅色之衣服，褲子係黑底黃條紋，一手撐雨傘，另一手
    拿袋子裝剩飯要餵狗，其過馬路時未見路旁有停放資源回收
    車等語（參本院第二審卷第83至84頁），顯見告訴人對於案
    發當日行進方向之陳述內容，始終證述一致，考量本件並無
    確切事證顯示告訴人與被告於案發前有何恩怨、仇隙或債權
    債務糾紛，且告訴人於本院審理中，係以證人身分簽署結文
    擔保其證詞之可信度，如有虛偽證述將受刑法偽證罪之處罰
    ，衡情告訴人應無刻意誣陷被告於罪而自招偽證罪追訴處罰
    風險之動機或必要，又參以告訴人對於同一交通事故自己成
    立過失傷害犯行部分，並未提起上訴，顯然對於第一審判決
    認定其就被告受有傷勢之結果，亦有疏未注意之過失責任存
    在，已接受第一審判決之裁判內容，是綜上所述，堪認告訴
    人前述警詢、偵查及本院審理中之陳述內容，可信度甚高；
    再對照告訴人因本件交通事故除受有外傷性蜘蛛膜下腔出血
    、頸椎第5 、6 節外傷性椎間盤突出，合併脊髓損傷之傷勢
    外，肢體方面之傷勢尚有身上多處擦傷，右下肢亦受有傷勢
    ，此有告訴人提出之診斷證明書3 份、所受傷勢之外觀照片
    3 張、本院發函調取而由行政院衛生署臺北醫院函覆之100
    年9 月6 日北醫歷字第1000011118號函及所附病患李鄭月裡
    就醫相關病歷資料（參99年度偵字第16348 號卷第8 至9 頁
    、第25至28頁、本院第二審卷第39至74頁）在卷可稽，足見
    告訴人除外傷性蜘蛛膜下腔出血（頭部）、頸椎第5 、6 節
    外傷性椎間盤突出，合併脊髓損傷之傷勢（頸部）外，其餘
    傷勢大抵分佈於肢體之右側，依案發當時被告騎車之行進方
    向及告訴人步行前進之方向推斷，應以告訴人案發前自新北
    市○○區○○路244 巷朝福營路281 巷前進（即自被告騎車
    行進方向之左前側往右前側前進），並進入道路而受被告騎
    車撞擊後倒地受傷，最為符合告訴人所受傷勢之分布情況。
    綜上，前揭告訴人陳稱案發前自新北市○○區○○路244 巷
    朝福營路281 巷前進，而遭被告騎車撞擊之情，應堪採信屬
    實。被告辯稱告訴人係自新北市○○區○○路281 巷走出，
    而朝中正路244 巷前進云云，與上開事證彰顯之事實相違，
    自無足採；其次，案發時告訴人既係自被告騎車行進方向之
    左前側往右前側前進，則被告右側或右前側路旁停放之車輛
    ，客觀上應無阻擋其前方及左前側視線之可能，進言之，被
    告於案發前如有確實注意車前狀況，應可察覺穿著鮮豔色彩
    衣物並手持淡色雨傘之告訴人，自其左前側步行進入車道，
    而為適當、必要之安全措施，然被告仍疏未注意致造成本件
    事故發生，故其辯稱案發前右側停有資源回收車云云，即便
    屬實，亦難執對其有利之認定，所辯猶不足採。至於所辯告
    訴人如自新北市○○區○○路244 巷走出，而勾到其機車左
    側把手，其機車應該是往右手邊滑出云云，查本件被告係於
    案發時地騎乘機車碰撞告訴人成傷一節，業據第一審判決及
    本院認定如上，被告一再辯稱係告訴人勾到其機車把手云云
    ，經核尚乏實據，無從判定是否屬實，且被告騎乘機車碰撞
    告訴人右側肢體後，該機車及肇事雙方究應分別往何方向滑
    行或傾倒，取決於當下雙方碰撞之角度、彼此質量、速度、
    原行進方向等動能大小等差異，以及碰撞當下至傾倒前雙方
    有何閃避、補救之措施，甚至案發現場之路面狀況、障礙物
    分佈情形等諸多因素，尚難僅以被告案發後機車滑行、傾倒
    之位置或方向，逕予推認被告此部分辯解屬實，是被告此部
    分辯解，同乏確切事證加以憑佐，難以執為對其有利之認定
    ，應予說明。
  (三)關於被告上訴指稱希望可以減輕其刑或宣告緩刑云云，查第
    一審判決量處被告拘役50日，並諭知如易科罰金以新台幣1
    千元之折算標準，其認事用法並無違誤之處，量刑尚稱允當
    ，已如前述，是被告上訴希求從輕量刑部分，顯屬無據，並
    不可採；本院審酌被告案發後先否認犯行，於偵查及審理中
    又一再設詞卸免己身過失責任，顯見其對自身犯行迄今並無
    深切悔悟之心，自有透過刑罰之執行而收矯治效果之必要，
    實無以暫不執行為適當之情形，故對其本件犯行所量處之刑
    度，認無宣告緩刑之必要。
  (四)綜合上述，被告前開上訴提出之理由，均難採認屬實。
四、本件被告提起上訴之意旨，要難憑以認定第一審判決認事用
    法或量刑有何違法、失當之處，概不足採，故其上訴為無理
    由，應予駁回。
據上論斷，應依刑事訴訟法第455 條之1 第1 項、第3 項、第36
8 條、第373 條，判決如主文。
本案經檢察官游璧庄到庭執行職務。
中    華    民    國   100    年    11    月    25    日
                  刑事第九庭  審判長法  官  王士珮
                                    法  官  張誌洋
                                    法  官  李俊彥
上列正本證明與原本無異。
不得上訴。
                                    書記官  林文達
中    華    民    國   100    年    11    月    25    日